【裁判字號】    97,訴,688
【裁判日期】    971023
【裁判案由】    返還買賣價金
【裁判全文】
臺灣新竹地方法院民事裁定               97年度訴字第688號
聲  請  人  太廣股份有限公司
                      統一編號.
法定代理人  乙○○
相  對  人  甲○○
上列當事人間返還買賣價金事件，聲請人聲請移轉管轄，本院裁
定如下：
    主  文
聲請駁回。
    理  由
一、按當事人得以合意定第一審管轄法院；次按第24條之合意管
    轄，如當事人之一造為法人或商人，依其預定用於同類契約
    之條款而成立，按其情形顯失公平者，他造於為本案之言詞
    辯論前，得聲請移送於其管轄法院，民事訴訟法第24條第1
    項前段、第28條第2 項本文分別定有明文。其立法意旨為當
    事人之一造為法人或商人時，通常佔有經濟上較強勢地位，
    如因契約涉訟而須赴被告之住、居所地應訴，無論在組織及
    人員編制上，均不致有重大不便利。又如法人或商人以預定
    用於同類契約之債務履行地或合意管轄條款，與非法人或商
    人之他造訂立契約時，他造就此類條款表面上雖有締約與否
    之自由，實際上幾無磋商或變更之餘地；是則一旦因該契約
    涉訟，他造即必須遠赴法人或商人以定型化契約所預先約定
    之法院應訴，在考量應訴之不便，且多所勞費等事實上不利
    益之情況下，經濟上弱勢者往往被迫放棄應訴之機會，如此
    非但顯失公平，並某程度侵害經濟上弱勢者在憲法上所保障
    之訴訟權，乃特別明文排除合意管轄規定之適用。又民事訴
    訟法第28條第2 項本文規定係當事人之一造為法人或商人，
    依其預定用於同類契約之條款而成立合意管轄之約定，並向
    該合意管轄法院起訴，他造於為本案之言詞辯論前，得聲請
    移送於其管轄法院；惟若係如前開兩造雖有合意管轄之約定
    ，然為法人或商人之他造當事人已向有管轄權法院起訴之情
    形，揆諸前開立法理由，法人或商人自不得再聲請移轉至合
    意管轄之法院。
二、經查，本件聲請人主張依其與相對人分別訂立之房屋預定買
    賣合約書第21條約定，兩造合意以臺灣臺中地方法院為第一
    審管轄法院，故聲請將本件訴訟移送臺灣臺中地方法院，固
    非無據。惟查，本件聲請人為法人，兩造本件涉訟法律關係
    為房屋預定買賣法律關係，其以事先擬定之買賣合約書條款
    約定其營業所、住所所在地之臺灣臺中地方法院為管轄法院
    ，圖其便利，而相對人之住所地則係在新竹市○○○街72巷
    38之8號6 樓之1，本院審酌兩造就本件訴訟可預期付出之勞
    力、時間及費用等因素，事涉兩造之程序上利益，並審諸一
    般略具規模之法人公司行號，正常情形均設有專責處理訴訟
    或法律事務之部門或人員到庭應訟，是本院依民事訴訟法第
    24條及28條第2項規定意旨及上開說明，權衡兩造之利害關
    係，於本件之具體情形判斷，聲請人以事先擬定之買賣合約
    書條款約定其主營業所、住所在地之臺灣臺中地方法院為合
    意管轄法院，就相對人而言，堪認顯失公平，應排除合意管
    轄法院規定之適用。
三、又依卷附買賣契約所示，聲請人出售予相對人房屋係位於新
    竹縣新豐鄉，日後兩造有關買賣標的物之交付係在房屋所在
    地為之，足見本件契約履行地位於新竹縣新豐鄉，依民事訴
    訟法第12條之規定，本院對本件訴訟自有管轄權。是聲請人
    以兩造於買賣合約書內約定合意管轄法院為臺灣臺中地方法
    院，本院無管轄權而聲請移轉管轄，尚有未合，應予駁回。
四、爰裁定如主文。
中    華    民    國    97    年    10    月    23    日
                  民事第一庭    法  官  邱玉汝
以上正本係照原本作成。
不得抗告。
中    華    民    國    97    年    10    月    23    日
                                書記官  朱苑禎


司法院資訊處製作；財團法人民間司法改革基金會備份。
